臺灣新竹地方法院民事裁定　　　　　　　　100年度法字第9號
聲　請　人　張仁祥
上列聲請人聲請變更財團法人新竹市立大庄國民小學教育發展基
金會之捐助章程，本院裁定如下：
    主  文
財團法人新竹市立大庄國民小學教育發展基金會之捐助及組織章
程原第七條、第八條、第九條、第十條、第十一條、第十三條、
第十四條、第十五條、第十七條、第十八條、第二十條、第二十
一條之規定，准予補充、變更或刪除如附表所示。
其餘聲請駁回。
聲請程序費用由聲請人負擔。
    理  由
一、本件聲請意旨略以：聲請人為財團法人新竹市立大庄國民小
    學教育發展基金會（下稱大庄國小基金會）董事長，茲因大
    庄國小基金會章程所定之組織不完全，重要之管理方法不具
    備，為維持財團之目的或保存其財產，乃提請民國99年1月7
    日第2次董事會議決議，補充變更如附件對照表所示。為此
    ，依民法第62條、第63條規定，請求裁定准為必要之處分或
    變更如附件等語。
二、按財團之組織及其管理方法，由捐助人以捐助章程或遺囑定
    之。捐助章程或遺囑所定之組織不完全，或重要之管理方法
    不具備者，法院得因主管機關、檢察官或利害關係人之聲請
    ，為必要之處分；又為維持財團之目的或保存其財產，法院
    得因捐助人、董事、主管機關、檢察官或利害關係人之聲請
    ，變更其組織，民法第62條、第63條定有明文。經核聲請人
    聲請准予補充、變更或刪除大庄國小基金會捐助章程如附表
    所示，關於修正後第7條、第8條、第9條、第10條、第11條
    、第13條、第14條、第15條、第17條、第18條、第20條、第
    21條，與財團法人之立法精神並不違背，且與民法有關法人
    之規定亦無抵觸，聲請人就該部分聲請補充、變更或刪除大
    庄國小基金會章程如附件所示，於法尚無不合，應予准許。
三、其餘聲請應予駁回部分：
（一）按，有關財團法人設立宗旨之變更、增訂業務範圍及財團
      目的事業之變更，均屬財團目的之變更，並無涉及財團之
      組織及管理方法之事項；而財團目的之變更，屬財團設立
      時應登記之事項，其變更乃財團主管機關之許可事項，財
      團於取得主管機關之許可後，得逕向該法人事務所所在地
      之地方法院登記處聲請變更登記，而非屬民法第62條、第
      63條之聲請法院民事庭為章程之必要處分或變更組織之事
      項；又事務所固為財團法人設立時應登記事項之一，惟並
      非捐助章程之必要記載事項，如章程載有事務所之地址而
      事後變更時，僅生法人已登記事項之變更，依法應為變更
      登記之問題，與捐助章程之變更無涉，此觀民法第60條第
      2項、第61條至第63條、第65條、非訟事件法第85條等規
      定自明（司法院86年11月13日秘臺廳民三字第21392號
      函意旨參照）。
（二）經核聲請人聲請變更章程中，修正後條文第1條部分，係
      屬更正主管機關管理法令之名稱，修正後條文第3條部分
      ，係屬財團目的之變更，修正後條文第5條，為法人事務
      所地址之修正，修正後條文第4條、第6條、第12條、第22
      條、第23條部分，僅為本文文字之修飾，均非屬上揭組織
      不完全或重要管理方法不具備之情形，亦不符為維持財團
      之目的或保存其財產之要件，自無向法院聲請裁定准予變
      更其組織之必要（按其情形可逕向主管機關申請核備後，
      再向法院登記處為變更登記），是此部分聲請，於法無據
      ，不應准許。
四、依非訟事件法第21條第1項前段，裁定如主文。
中    華    民    國    100    年    4    月    11    日
                  民事第一庭    法  官  羅惠雯
以上正本係照原本作成。
如對本裁定抗告須於裁定送達後10日內向本院提出抗告狀。
中    華    民    國    100    年    4    月    11    日
                                書記官  李勻淨
附表：
┌───────────┬───────────┬──────────┐
│變更前之章程          │ 變更後之章程         │說明                │
├───────────┼───────────┼──────────┤
│第一條：              │第一條：              │部份修改            │
│本財團法人依據「民法」│本財團法人依據民法暨新│因應管理法令更動，修│
│暨「教育部文教財團法人│竹市教育事務財團法人設│改設立依據。        │
│監督準則」組織之，定名│立許可及監督準則組織之│                    │
│為「財團法人新竹市立大│，定名為「財團法人新竹│                    │
│庄國民小學教育發展基金│市立大庄國民小學教育發│                    │
│會」，（以下簡稱本會）│展基金會」，〈以下簡稱│                    │
│。                    │本會〉。              │                    │
├───────────┼───────────┼──────────┤
│第三條：              │第三條：              │部分修訂            │
│本會之目的事業如左：  │本會依有關法令規定辦理│目的事業更明確具體訂│
│一、協助政府推展教育建│之目的事業如下：      │定。                │
│    設。              │一、協助政府推展教育建│                    │
│二、舉辦全校性或接受政│    設。              │                    │
│    府委託辦理之各項教│二、舉辦全校性或接受政│                    │
│    育活動。          │    府委託辦理之各項教│                    │
│三、發行或出版教育專刊│    育活動。          │                    │
│    及教育學術著作。  │三、發行或出版教育專刊│                    │
│四、獎勵各種教育文化體│    及教育學術著作。  │                    │
│    育活動。          │四、獎勵各種教育文化體│                    │
│五、獎勵清寒績優學生。│    育活動。          │                    │
│六、其他與教育建設有關│五、獎勵清寒績優學生。│                    │
│    之事項。          │六、其他符合本會設立宗│                    │
│辦理上列目的事業之經費│    旨之相關公益性教育│                    │
│，以基金孳息收入為原則│    事務。            │                    │
│。                    │辦理上列目的事業之經費│                    │
│                      │，以基金孳息收入為原則│                    │
│                      │。                    │                    │
├───────────┼───────────┼──────────┤
│第四條：              │第四條：              │部分修訂            │
│本會基金訂為新台幣貳百│本會設立基金訂為新臺幣│因為原始條文語意不清│
│萬元，未來繼續接受捐助│貳百萬元，未來繼續接受│，進行修訂。        │
│，其來源如左：：      │捐助，其來源如下：    │                    │
│一、政府經費補助。    │一、政府經費補助。    │                    │
│二、社會熱心廠商及民間│二、社會熱心廠商及民間│                    │
│    熱心人士捐助。    │    熱心人士捐助。    │                    │
│三、本會基金孳息收入。│三、本會基金孳息收入。│                    │
│四、其他收入。        │四、其他收入。        │                    │
├───────────┼───────────┼──────────┤
│第五條：              │第五條：              │部分修改            │
│本會會址設於新竹市立大│本會會址設於新竹市香山│依據國民教育法修訂，│
│庄國民小學內（新竹市大│區大庄國民小學校內。門│本校更名而修訂。    │
│庄路48號）。          │牌為：新竹市○○路48號│                    │
│                      │。                    │                    │
├───────────┼───────────┼──────────┤
│第六條                │第六條                │部分修改            │
│捐助人代表大會由基金捐│捐助人代表大會由基金捐│因為原始條文語意不清│
│助人代表組成，其職責如│助人代表組成，其職責如│，進行修訂。        │
│左：                  │下：                  │                    │
│ㄧ、訂定本會章程。    │ㄧ、訂定組織章程。    │                    │
│二、選任第一屆基金會之│二、選任第一屆基金會之│                    │
│    董事。            │    董事。            │                    │
├───────────┼───────────┼──────────┤
│第七條：              │第七條：              │部分修改            │
│本會設董事會管理之，董│本會設董事會管理之，董│因為原始條文語意不清│
│事會職權如左：        │事會職權如下：        │，進行修訂。        │
│ㄧ、基金之籌集管理之運│ㄧ、基金之籌集、管理及│                    │
│    用。              │    運用。            │                    │
│二、業務計畫之制定及推│二、業務計畫之審核及推│                    │
│    行。              │    行。              │                    │
│三、內部組織之制定及管│三、內部組織之制定及管│                    │
│    理。              │    理。              │                    │
│四、獎助案件之制定及管│四、獎助案件的處理與有│                    │
│    理。              │    關辦法之訂定。    │                    │
│五、年度收支預算及決算│五、年度收支預算及決算│                    │
│    之審定。          │    之審定。          │                    │
│六、董事之改選（聘）。│六、董事之改選（聘）及│                    │
│七、其他重要事項之處理│    解聘。            │                    │
│    。                │七、其他重要事項之處理│                    │
│                      │    。                │                    │
├───────────┼───────────┼──────────┤
│第八條：              │第八條：              │部分修改            │
│本會董事會設董事七至二│本會董事會由董事七至二│因為原始條文語意不清│
│十人，第一屆董事由原捐│十一人組成，第一屆董事│，進行修訂。        │
│助代表選聘之，第二屆以│由原捐助代表選聘之，第│                    │
│後之董事，由前一屆董事│二屆以後之董事，由前一│                    │
│會選聘之。            │屆董事會選聘之。      │                    │
├───────────┼───────────┼──────────┤
│第九條：              │第九條：              │部分修訂            │
│本會董事每屆任期一年，│本會董事任期每屆三年，│因應董事會實際運作，│
│連選得連任之，董事在任│連選得連任之，董事在任│更改任期，並確立改選│
│期中因故出缺者不補。每│期中因故出缺，董事會得│事宜。              │
│屆董事任期屆滿前一個月│另行選聘適當人選補足原│                    │
│內由董事長召集董事會改│任期。每屆董事任期屆滿│                    │
│選（聘）下屆董事。新舊│前一個月，董事會應召集│                    │
│董事並按期交接，舊任董│會議改選（聘）下屆董事│                    │
│事屆期即自動解職。    │。新舊任董事應按期辦理│                    │
│                      │交接，舊任董事屆期即自│                    │
│                      │動解職。              │                    │
├───────────┼───────────┼──────────┤
│第十條：              │第十條：              │部分修訂            │
│本會董事會設董事長一人│本會董事會設董事長一人│因應董事會實際運作，│
│，由校長擔任。常務董事│，由校長擔任。        │進行結構改變，撤除常│
│三至七人，由現任董事互│                      │務董事職務。        │
│選之。家長會長為當然常│                      │                    │
│務董事。              │                      │                    │
├───────────┼───────────┼──────────┤
│第十一條：            │第十一條：            │部分修訂            │
│董事長、常務董事董事均│董事長、董事均為無給職│因應董事會實際運作，│
│為無給職。            │。                    │進行結構改變，撤除常│
│                      │                      │務董事職務。        │
├───────────┼───────────┼──────────┤
│第十二條：            │第十二條：            │部分修改            │
│董事長之職權如左：    │董事長之職權如下：    │因應版面更改，進行修│
│ㄧ、綜理本會會務。    │ㄧ、綜理本會會務。    │訂。                │
│二、對外代表本會。    │二、對外代表本會。    │                    │
├───────────┼───────────┼──────────┤
│第十三條：            │第十三條：            │部分修訂            │
│常務董事會每三個月召開│本會董事會每年至少開會│因應董事會實際運作，│
│一次，董事會每年至少開│二次，必要時得召開臨時│將會議日期、形式與相│
│會二次，均由董事長召集│會議。                │關規定進行更明確的規│
│之。                  │董事長未依規定召集，經│範。                │
│必要時董事長得召集臨時│現任董事三分之一以上以│                    │
│會議，並以董事長為主席│書面提出會議目的及召集│                    │
│，如董事長缺席，由常務│理由請求召集董事會議時│                    │
│董事互推一人為主席。  │，董事長應自受請求之日│                    │
│董事會需有過半董事出席│起十日內召集之。逾期不│                    │
│始得開會，對於議案之表│為召集之通知，得由請求│                    │
│決，除法令另有規定者外│之董事報經主管機關之許│                    │
│，以出席董事過半數同意│可，自行召集之。      │                    │
│行之。                │會議由董事長召集之並任│                    │
│                      │主席，須有過半數董事出│                    │
│                      │席始得開會。對於議案之│                    │
│                      │表決，以出席董事過半數│                    │
│                      │同意行之。但下列重要事│                    │
│                      │項之決議應有三分之二以│                    │
│                      │上董事之出席，以董事總│                    │
│                      │額過半數之同意並經主管│                    │
│                      │機關准許後行之：      │                    │
│                      │一、章程變更之擬議，如│                    │
│                      │    有民法第六十二條或│                    │
│                      │    第六十三條情形並應│                    │
│                      │    經過法院為必要處分│                    │
│                      │    。                │                    │
│                      │二、不動產處分或設定負│                    │
│                      │    擔之擬議。        │                    │
│                      │三、董事長及董事之選聘│                    │
│                      │    及解聘。          │                    │
│                      │四、法人擬解散之決定。│                    │
│                      │前項重要事項之討論，應│                    │
│                      │於會議十日前，將開會通│                    │
│                      │知及議程送達各董事，並│                    │
│                      │依規定報請主管機關派員│                    │
│                      │列席指導。會後並將董事│                    │
│                      │會議紀錄呈報主管機關。│                    │
│                      │董事應親自出席董事會議│                    │
│                      │，無法親自出席，得書面│                    │
│                      │委託他人代理；出席人員│                    │
│                      │以接受一人委託為限，且│                    │
│                      │委託比率以不超過董事出│                    │
│                      │席人數二分之一為限，如│                    │
│                      │有前項所討論之重要事項│                    │
│                      │，不得委託代理出席。  │                    │
├───────────┼───────────┼──────────┤
│第十四條：            │第十四條：            │完全刪除            │
│常務董事之職責如左：  │刪除。                │因應董事會實際運作，│
│一、推動董事會決議事項│                      │進行結構改變，撤除常│
│    。                │                      │務董事職務。        │
│二、基金孳息之運用與分│                      │                    │
│    配。              │                      │                    │
│三、辦理有關本會目的事│                      │                    │
│    業之經常性業務。  │                      │                    │
├───────────┼───────────┼──────────┤
│第十五條：            │第十五條：            │部分修訂            │
│本會設執行秘書一人，由│本會設執行秘書一人，由│精簡人事、專責專任、│
│董事會選任之，承董事長│董事會選任之，承董事長│提高行政效能。      │
│之命處理日常業務，並負│之命處理日常業務，並負│                    │
│責規劃及協助推動本會有│責規劃及協助推動本會有│                    │
│關目的事業之實現。    │關目的事業之實現。另設│                    │
│另設幹事二人，由總務處│幹事一人，由行政人員兼│                    │
│人兼任，並得另聘專職人│任，協助執行秘書處理日│                    │
│員一人，（均為無給職）│常業務。              │                    │
│協助執行秘書處理日常業│                      │                    │
│務。                  │                      │                    │
├───────────┼───────────┼──────────┤
│第十七條：            │第十七條：            │部分修訂            │
│本會基金之保管及運用：│本會基金之保管及運用如│將基金之運用做更清楚│
│  一、本會之基金為留本│下：                  │的明確規範，以符合法│
│      基金，其本息在行│  一、本會之基金為留本│令的要求。          │
│      庫設立專戶儲存，│      基金，其本息在行│                    │
│      並得提存定期存款│      庫設立專戶儲存，│                    │
│      。              │      並得提存定期存款│                    │
│      本會辦理各項業務│      。              │                    │
│      所需經費以支用基│      本會之財產不得存│                    │
│      金孳息及法人成立│      放或貸與董事、其│                    │
│      後所得捐助為原則│      他個人或非金融機│                    │
│      非經董事會全體董│      構。            │                    │
│      事三分之二以上之│    本會辦理各項業務所│                    │
│      決議及主管機關之│    需經費，以支用基金│                    │
│      許可不得處分原有│    孳息及法人成立後所│                    │
│      基金不動產及法人│    得捐助為原則。非經│                    │
│      成立後列入基金之│    董事會全體董事三分│                    │
│      捐助。          │    之二以上之決議及主│                    │
│  二、本會業務計畫經董│    管機關之許可，不得│                    │
│      事會議決通過後由│    處分原有基金、不動│                    │
│      董事長協調有關人│    產及法人成立後列入│                    │
│      員執行之，並視實│    基金之捐助。      │                    │
│      際需要協調有關機│     經法院登記之財產 │                    │
│      構協助執行。    │     總額之管理使用， │                    │
│                      │     受主管機關之監督 │                    │
│                      │     。               │                    │
│                      │  二、本會工作計畫經董│                    │
│                      │      事會議決通過後由│                    │
│                      │      董事長協調有關人│                    │
│                      │      員執行之，並視實│                    │
│                      │      際需要協調有關機│                    │
│                      │      構協助執行。    │                    │
├───────────┼───────────┼──────────┤
│第十八條：            │第十八條：            │部分修訂            │
│本會以每年一月一日至十│本會以每年一月一日至十│將部分文字修改更清楚│
│二月三十一日為業務及會│二月三十一日為業務及會│明確，以符合法令的要│
│計年度，每年一月底以前│計年度，每年二月底以前│求。                │
│董事會應審定左列事項報│董事會應審定下列事項報│                    │
│請主管機關核備：      │請主管機關核備：      │                    │
│一、上年度業務報告及經│一、上年度工作報告及經│                    │
│    費收支決算。      │    費收支決算。      │                    │
│二、本年度業務報告及經│二、本年度工作計畫及經│                    │
│    費收支預算。      │    費收支預算。      │                    │
│三、財產清冊（附有關憑│三、財產清冊（含年度捐│                    │
│    證影本）。        │    助人名冊及有關憑據│                    │
│                      │    影本）。          │                    │
├───────────┼───────────┼──────────┤
│第二十條：            │第二十條：            │部分修訂            │
│本會會址、財產、及其他│本會章程、會址、董事、│將部分文字修改更清楚│
│重要事項之變更，均需經│財產及其他重要事項之變│明確，以符合法令的要│
│董事會通過，報請主管機│更，均需經董事會通過，│求。                │
│關許可，並向法院辦理變│報請主管機關許可，並向│                    │
│更登記。              │法院辦理變更登記。    │                    │
├───────────┼───────────┼──────────┤
│第二一條：            │第二十一條：          │部分修訂            │
│本會係永久性質，如遇特│本會係永久性質，如遇特│將部分文字修改更清楚│
│殊原因必須解散，經依法│殊原因必須解散或撤銷許│明確，以符合法令的要│
│解散之剩餘財產歸屬新竹│可時，經依法清算後之剩│求。                │
│市政府，或新竹市政府指│餘財產應歸屬新竹市政府│                    │
│定之機關團體，或經新竹│，或新竹市政府指定之機│                    │
│市政府同意後歸屬於學校│關團體，或經新竹市政府│                    │
│。                    │同意後歸屬於學校。    │                    │
├───────────┼───────────┼──────────┤
│第二二條：            │第二十二條：          │部分修訂            │
│本章程如有未盡事宜，悉│本章程訂於民國八十五年│將部分文字修改，確立│
│依有關法令規定辦理。  │六月日，第一次修正於民│本章程訂定及修訂之時│
│                      │國一百年一月七日，如有│間。                │
│                      │未盡事宜，悉依有關法令│                    │
│                      │規定辦理。            │                    │
├───────────┼───────────┼──────────┤
│第二三條：            │第二十三條：          │部分修改            │
│本章程經本會完成財團法│本章程經本會完成財團法│因應版面更改，進行修│
│人登記後施行。        │人登記後施行。        │訂。                │
└───────────┴───────────┴──────────┘